【裁判字號】    98,監宣,4
【裁判日期】    990208
【裁判案由】    監護宣告
【裁判全文】
臺灣雲林地方法院民事裁定               98年度監宣字第4號
聲  請  人  丙○○
相  對  人  乙○○
關  係  人  甲○○
上列聲請人聲請監護宣告事件，本院裁定如下：
    主    文
宣告乙○○（女、民國○○年○ 月○ 日生、身分證統一編號：Ｚ000
000000號）為受監護宣告之人。
選定丙○○（男、民國○○年○ 月○ 日生、身分證統一編號：Ｚ000
000000號）為受監護宣告人之監護人。
指定甲○○（男、民國○○年○ 月○○日生、身分證統一編號：Ｚ000
000000號）為會同開具財產清冊之人。
聲請費用新臺幣壹仟元由受監護宣告之人負擔。
    理    由
一、聲請意旨略以：聲請人為相對人之子女，相對人乙○○自民
    國96年5 月11日起，罹患極重度失智症，雖經延醫診治，但
    不見起色，近日甚且已有精神障礙（或其他心智缺陷），致
    不能為意思表示或受意思表示，為此，依民事訴訟法第597
    條之規定，聲請對其為監護之宣告，並指定聲請人丙○○為
    其監護人之人選等語。
二、按對於因精神障礙或其他心智缺陷，致不能為意思表示或受
    意思表示，或不能辨識其意思表示之效果者，法院得因本人
    、配偶、四親等內之親屬、最近一年有同居事實之其他親屬
    、檢察官、主管機關或社會福利機構之聲請，為監護之宣告
    。受監護宣告之人應置監護人；法院為監護之宣告時，應依
    職權就配偶、四親等內之親屬、最近一年有同居事實之其他
    親屬、主管機關、社會福利機構或其他適當之人選定一人或
    數人為監護人，並同時指定會同開具財產清冊之人。民法第
    14條第1 項、第1110條、第1111條分別定有明文。
三、又法院為前項選定及指定前，得命主管機關或社會福利機構
    進行訪視，提出調查報告及建議。監護之聲請人或利害關係
    人亦得提出相關資料或證據，供法院斟酌。法院選定監護人
    時，應依受監護宣告之人之最佳利益，優先考量受監護宣告
    之人之意見，審酌一切情狀，並注意下列事項：(一)受監護宣
    告之人之身心狀態與生活及財產狀況。(二)受監護宣告之人與
    其配偶、子女或其他共同生活之人間之情感狀況。(三)監護人
    之職業、經歷、意見及其與受監護宣告之人之利害關係。(四)
    法人為監護人時，其事業之種類與內容，法人及其代表人與
    受監護宣告之人之利害關係，民法第1111條之1 亦有明文。
四、本件聲請人主張之事實，已據其提出戶籍謄本、身心障礙手
    冊等件為證，並經本院囑託台灣士林地方法院訊問及轉囑台
    北市立聯合醫院陽明院區精神科醫師楊逸鴻鑑定結果認：許
    員於8 年前開始出現健忘的現象，而且出現怪異行為（倒水
    至插座中，點了拜拜的香卻橫置於桌上）台北榮民總醫院診
    斷其為失智症，其認知功能、生活功能及社會功能逐年退化
    ，於7 年前常迷路，不顧交通號誌及往來車輛而隨意穿越馬
    路，3 年前已無法走路，其目前有睡、醒週期，但不俱情感
    表達及感知能力，不俱思考之邏輯推理能力，不俱現實事務
    之理解及判斷能力，不俱定向感，不俱短期、長期記憶之能
    力，不俱抽象思考之能力，不俱計算能力，其四肢體癱瘓，
    依賴他人餵食半流質食物維生，排泄問題則以成人紙尿褲處
    置。綜合許員之病史，生活史及鑑定時臨床所見，許員自8
    年前開始變得健忘，社會功能及生活功能逐年退化，目前已
    無法與他人溝通且喪失生活功能，復參酌其大腦皮質之高等
    功能有極嚴重障礙，其臨床診斷為「老人失智症，極重度」
    ，已無財經理解及獨立生活之能力，其精神障礙致不能為意
    思表示及受意思表示，故推斷其符合監護宣告之資格等語。
    本院審酌上情，認為相對人現已呈現極重度失智症，而無法
    表達自己內心意思，日常生活起居均須他人協助照護，已達
    不能為意思表示或受意思表示之情狀，是聲請人聲請監護之
    宣告，為有理由，應予准許。
五、查聲請人為相對人之子女，親子血親至親，由聲請人丙○○
    擔任相對人之監護人，應符合相對人之最佳利益，乃依民法
    第1111條第1 項之規定，選定聲請人丙○○為相對人之監護
    人。另本院參酌關係人甲○○亦為相對人之子女，乃指定關
    係人甲○○為會同開具財產清冊之人。
六、依民事訴訟法第608條第1項，裁定如主文。
中    華    民    國    99    年    2     月    8     日
                  家事法庭    法      官  林秋火
以上正本係照原本作成。
如不服本裁定關於選定監護人及指定會同開具財產清冊之人等部
分，應於送達後10日內向本院提出抗告狀，並繳納抗告費新臺幣
1,000 元；其餘關於宣告監護之部分，不得抗告。
中    華    民    國    99    年    2     月    8     日
                              書  記  官  林麗娟

司法院資訊處製作；財團法人民間司法改革基金會備份。
